【裁判字號】    99,消債聲,155
【裁判日期】    991007
【裁判案由】    聲請免責
【裁判全文】
台灣台中地方法院民事裁定           99年度消債聲字第155號
    聲  請  人
    即  債務人  丙○○
    相  對  人
    即  債權人  合作金庫商業銀行股份有限公司
    法定代理人  壬○○
    相  對  人
    即  債權人  台北富邦商業銀行股份有限公司
    法定代理人  己○○
    相  對  人
    即  債權人  兆豐國際商業銀行股份有限公司
    法定代理人  乙○○
    代  理  人  張誌忠
    相  對  人
    即  債權人  戊○(台灣)商業銀行股份有限公司
                （含「美商戊○銀行股份有限公司」）
    法定代理人  辛○○
    相  對  人
    即  債權人  渣打國際商業銀行股份有限公司
    法定代理人  庚○○
    相  對  人
    即  債權人  萬泰商業銀行股份有限公司
    法定代理人  癸○○
    相  對  人
    即  債權人  台新國際商業銀行股份有限公司
    法定代理人  丁○○
    相  對  人
    即  債權人  安泰商業銀行股份有限公司
    法定代理人  甲○○
上列當事人間因消費者債務清理事件，債務人聲請更生，經本院
裁定開始清算程序並同時終止清算程序，本院裁定如下：
    主    文
債務人丙○○不免責。
    理    由
一、按債務人有下列各款情形之一者，法院應為不免責之裁定，
    但債務人證明經普通債權人全體同意者，不在此限：一、於
    七年內曾依破產法或本條例規定受免責；二、隱匿、毀損應
    屬清算財團之財產，或為其他不利於債權人之處分；三、捏
    造債務或承認不真實之債務；四、因浪費、賭博或其他投機
    行為，致財產顯然減少或負擔過重之債務，而生開始清算之
    原因；五、於清算聲請前一年內，已有清算之原因，而隱瞞
    其事實，使他人與之為交易致生損害；六、明知已有清算原
    因之事實，非基於本人之義務，而以特別利於債權人中之一
    人或數人為目的，提供擔保或消滅債務；七、隱匿、毀棄、
    偽造或變造帳簿或其他會計文件之全部或一部，致其財產之
    狀況不真確；八、故意於財產及收入狀況說明書為不實之記
    載，或有其他故意違反本條例所定義務之行為，消費者債務
    清理條例第134條定有明文。
二、經查：
  (一)債務人丙○○聲請消費者債務清理事件，前經本院裁定開始
    清算程序並同時終止清算程序確定在案，有本院99年度消債
    清字第104號民事裁定附卷可考。
  (二)本件債務人聲請更生，前雖經本院於99年 3月12日裁定開始
    更生程序在案，惟債務人所提之更生方案，卻未能依消費者
    債務清理條例第59條、第60條規定獲得債權人會議之可決｛
    到場之債權人合作金庫商業銀行股份有限公司、渣打國際商
    業銀行股份有限公司、萬泰商業銀行股份有限公司、台新國
    際商業銀行股份有限公司、安泰商業銀行股份有限公司均表
    示不同意，台北富邦商業銀行股份有限公司、兆豐國際商業
    銀行股份有限公司、戊○（台灣）商業銀行股份有限公司亦
    具狀表示不同意｝。而聲請人於99年 5月28日所提正式更生
    方案，對積欠之新臺幣(下同） 3,718,542元債務，僅願分6
    年72期每月償還6,000元，合計432,000元，償還百分之11.6
    2之債務，清償比例顯然過低。嗣債務人於司法事務官99年7
    月 6日訊問時當庭表示願意提高還款額度並提出新的更生方
    案為分8年96期每月償還10,000元，合計960,000元，償還百
    分之 25.82之債務，清償比例顯然過低｛經司法事務官將新
    更生方案送達予債權人表示意見，債權人合作金庫商業銀行
    股份有限公司、台北富邦商業銀行股份有限公司、兆豐國際
    商業銀行股份有限公司、戊○（台灣）商業銀行股份有限公
    司、渣打國際商業銀行股份有限公司、萬泰商業銀行股份有
    限公司、台新國際商業銀行股份有限公司、安泰商業銀行股
    份有限公司均具狀表示不同意｝。
  (三)矧，依債權人所提出債務人之前之消費明細觀之，債務人之
    消費內容為預借現金｛92年2月60,000元、92年3月80,000元
    、92年4月90,000元、92年 5月70,000元、92年8月70,000元
    、92年10月100,000元、93年2月53,000元、93年5月116,000
    元、93年6月108,000元、93年9月61,300元、93年10月181,0
    00元、93年11月45,300元、94年1月140,000元、94年3月60,
    000元、94年4月51,000元、94年9月102,000元、94年10月80
    ,000元、94年11月60,000元、94年12月40,000元、95年 5月
    36,000元、95年 8月48,720元｝、代償債務｛93年12月21日
    1,139,000元｝、 百貨｛新光三越百貨、中友百貨、廣三崇
    光百貨｝、汽車｛裕民汽車、裕唐汽車、匯豐汽車、長圓輪
    胎、標達汽車保養、中都汽車、優美汽車用品企業社、翔勝
    輪胎四輪定位、遠東汽車百貨｝、電信｛台灣大哥大、台灣
    電店、震旦行｝、餐廳｛味覺禪風、長榮桂冠酒店-台北 、
    長榮桂冠酒店-台中 、摩根庭園西餐廳、水舞饌、忙裡偷閒
    餐廳、那布里亞日式靚鍋｝、保險｛富邦產物保險、友聯產
    物保險｝等（加油站、電腦、量販購物未列計），而其每月
    消費額度時有逾越薪資總額之情事，此有債權人提出之消費
    帳明細及本院製作之消費明細（進行單）附卷可稽。矧，債
    務人於本院99年2月3日訊問時自承（92年做何工作？）也是
    做汽車業務。預借現金是用來還最低應繳金額，曾經一個月
    最低要繳7、8萬元。（債務從何而來？）91年有買房子，因
    為覺得房子風水不好，所以不到一手將房子賣掉，虧了1、2
    百萬元。那個房子是買在寧夏路和太原路口。當初買房子是
    向中國信託貸款，貸了470-490萬元，我買了610萬元，只賣
    大約500多萬元上下。加上當時買家具、裝潢的費用，就虧
    了蠻多錢，另外還有多家銀行的信用卡循環利息。（94年10
    月、11月富邦產物、友聯產物保險的消費為何？）那是先幫
    客戶刷等語。如是，上述消費性質非生活必要之支出（加油
    站、電腦、量販購物未予列計），而係奢侈、浪費、投機之
    性質，故難認債務人之更生方案條件係屬公允。如是，核債
    務人消費態樣而言，已然逾越一般人生活水準，而達奢侈、
    浪費之程度，而非屬日常生活所須，且其消費逾越可得支配
    之所得。
三、綜上，債務人之消費紀錄既然有奢侈、浪費以致負擔過重債
    務，而生開始清算之原因，而債權人表示不同意免責，且本
    件債務人又無法證明其業經普通債權人全體之同意，則依上
    揭說明，本件債務人不得免責，爰裁定如主文。
中    華    民    國    99    年    10    月    7     日
                  民事庭法  官  顏世傑
上為正本係照原本作成
如對本裁定抗告應於送達後10日內向本院提出抗告狀，並繳納新
台幣1000元之裁判費。
中    華    民    國    99    年    10    月    7     日
                        書記官  楊均謙

司法院資訊處製作；財團法人民間司法改革基金會備份。
